臺灣基隆地方法院刑事判決　　　　　　　 96年度訴字第491號
公　訴　人　臺灣基隆地方法院檢察署檢察官
被　　　告　甲○○
　　　　　　　　　　號
　　　　　　　　　　送達地址.
上列被告因違反毒品危害防制條例案件，經檢察官提起公訴（96
年度毒偵字第1001、1269、1320號），本院判決如下：
    主  文
甲○○施用第一級毒品，處有期徒刑陸月，減為有期徒刑月；
又施用第一級毒品，處有期徒刑陸月；又施用第二級毒品，處有
期徒刑肆月，減為有期徒刑貳月，扣案之吸食器壹組沒收；又施
用第二級毒品，處有期徒刑肆月，扣案之吸食器壹組沒收。應執
行有期徒刑捌月，扣案之吸食器壹組沒收。
    事  實
一、甲○○前因施用毒品案件，經觀察、勒戒後，認無繼續施用
    毒品之傾向，於民國95年8月29 日釋放出所，並經臺灣基隆
    地方法院檢察署檢察官於95年8月25日，以95 年度毒偵字第
    955、1277、1553 號為不起訴處分確定。復因持有第一級毒
    品案件，經本院於96年1月17日，以96年度基簡第88 號判處
    有期徒刑2月確定。又因施用第二級毒品案件，經本院於96
    年3月30日，以96年度簡上字第26號判處有期徒刑4月確定，
    2 案接續執行，於96年10月26日縮刑期滿執行完畢（不構成
    累犯）。詎甲○○猶未戒斷毒癮，復基於施用第一級毒品之
    犯意，於96年4月6日16時許及同年月27日8時30 分許為警採
    尿往前回溯各24小時內之某時，在不詳地點，以不詳方式施
    用第一級毒品海洛因各1 次；另基於施用第二級毒品之犯意
    ，於96年4月3日晚上8時許及96年4月27日早上8 時許（起訴
    書記載為自96年4月4日起至96年4月23 日止，經蒞庭檢察官
    當庭更正施用時間為為警採尿往前回溯96小時內之某時），
    在其位於基隆市仁愛區○○○路118巷9弄13之4 號住處內，
    以將安非他命置入吸食器內點燃吸食方式，施用第二級毒品
    各1次。嗣先於96年4月6日14時50分 許，為警持搜索票在其
    上開住處執行搜索時，當場扣得安非他命吸食器1 組及注射
    針筒1支；再於96年4月27日17時40分許，經警持拘票在其上
    開住處拘提甲○○到案，2 次復均經甲○○同意採驗其尿液
    結果，分呈安非他命、甲基安非他命、嗎啡、可待因陽性反
    應及安非他命、甲基安非他命、嗎啡陽性反應，而悉上情。
二、案經基隆市警察局移送臺灣基隆地方法院檢察署檢察官偵查
    起訴。
    理  由
一、訊據被告甲○○固坦承於96年4月3日晚上8時許及同年月27
    日早上8時許，在基隆市仁愛區○○○路118巷9弄13之4號住
    處內，以將安非他命置入吸食器內點燃吸食方式，施用第二
    級毒品各1次之事實，然矢口否認有於96年4月6日16時許及
    同年月27日18時30分許為警採尿往前回溯各24小時內之某時
    ，施用第一級毒品之犯行云云。經查：
  (一)被告自白其於96年4月3日晚上8時許及同年月27日早上8時許
    ，在其位於基隆市仁愛區○○○路118巷9弄13之4 號住處內
    ，以將安非他命置入吸食器內點燃吸食方式，施用第二級毒
    品1 次之犯行事實，核與臺灣尖端先進生技醫藥股份有限公
    司2007/04/18及2007/05/09之濫用藥物檢驗報告，檢驗結果
    分別呈安非他命（濃度610ng/ml）、甲基安非他命（濃度85
    34ng/ml）、嗎啡（濃度3070ng/ml）、可待因（濃度380ng/
    ml）陽性反性及安非他命（濃度908ng/ml）、甲基安非他命
    （濃度18308ng/ml）、嗎啡（濃度904ng/ml）陽性反應，相
    符，並有扣案之吸食器1 組可資佐證，是被告此部分之任意
    性自白與事實相符，堪可採信。
  (二)依毒品檢驗學上之常規，尿液中含毒品成分反應所使用之檢
    驗方法，對於受檢驗者是否確有施用毒品行為之判斷，在檢
    驗學常規上恆有絕對之影響。其以酵素免疫分析或薄層定性
    分析等方式為初步篩檢者，因具有相當程度偽陽性之可能，
    如另以氣（液）相層析、質譜分析等較具公信力之儀器為交
    叉確認，因出現偽陽性反應之機率極低，核足據為對涉嫌人
    不利之認定，此亦為邇來我國實務所是認。經查，被告於96
    年4月6日下午4時許及同年月27日下午6時30分許為警查獲所
    採集之尿液檢體，經送台灣尖端先進生技醫藥股份有限公司
    檢驗，結果分呈嗎啡陽性反應，濃度為3070 ng/ml、可待因
    陽性反應，濃度380ng/ml及嗎啡陽性反應，濃度904ng/ml，
    此有上開公司出具之濫用藥物檢驗報告2紙在卷可佐（詳214
    3號偵查卷第35頁、1269號偵查卷第10 頁），依該報告所示
    ，其所進行者包括以酵素免疫分析法（EIA） 為初步檢驗及
    以氣相層析質譜儀（GC/MS） 為確認檢驗，故其檢驗結果出
    現偽陽性反應之機率極低。
  (三)再據本院依職權將被告於96年4月6 日下午4時許及同年月27
    日下午6時30 分許為警查獲所採集之尿液檢體送請法務部調
    查局複驗，經該局以螢光偏極免疫分析法（閾值：鴉片類毒
    品為100ng/ml，安非他命類毒品為200ng/ml）篩驗，以氣相
    層析質譜儀分析法（閾值：鴉片類毒品為100ng/ml，安非他
    命類毒品為200ng/ml）確認，鑑定結果：送驗尿液各1 瓶均
    為嗎啡陽性反應；甲基安非他命陽性反應。依據嗎啡、可待
    因之濃度及其比例研判，前述嗎啡陽性反應不可能為服用僅
    含可待因成分之感冒藥所致；另經查詢行政院衛生署核准之
    市售成藥及處方藥均不含甲基安非他命及安非他命成分，故
    前述甲基安非他命陽性反應亦不可能為服用感冒藥所致。有
    該局96年8月27日調科壹字第09600365760號鑑定書在卷可按
    。
  (四)復按海洛因經注入人體後，約80%於24 小時內自尿中排出，
    一般而言，尿液中能否檢出嗎啡陽性反應與其投與量、投與
    途徑、採尿時間、個人體質及檢驗方法之靈敏度有關，國外
    曾有文獻報導注射6 毫克之海洛因鹽酸鹽，其代謝物嗎啡之
    平均時限約為26小時（最低檢出量為300ng/ml），有行政院
    衛生署藥物食品檢驗局81年9月8日（81）藥檢壹字第811488
    5號函可稽；又依文獻Clarke's Isolation and Identifi-
    cation of Drugs 第二版記述，施用海洛因、嗎啡、安非他
    命或甲基安非他命，均能快速吸收。施用海洛因後24小時內
    經由尿液排出之量可達使用劑量80% 以上，以注射及口服方
    式施用嗎啡24小時內經由尿液排出之量分別可達使用劑量之
    90%及60%；．．．其於尿液中排出之最長時限，受施用劑量
    、施用方式、個人體質及其代謝情況等因素影響，因個案而
    異，一般可檢出之最長時間為海洛因服用後2至4天．．．。
    有行政院衛生署管制藥品管理局90年5 月4日管檢字第93902
    號函、法務部調查局90年4月12日 (90)陸(一)字第90133335號
    函可資參照。本案依被告於96年4月6日及同年月27日所採集
    之尿液檢體送驗結果，嗎啡濃度分別高達3070ng/ml、904ng
    /ml，堪認被告確有於96年4月6日下午4時許及同年月27日下
    午6時30分許為警採尿前24 小時內之某時（不包括為警查獲
    後至警局採尿前之時間），施用第一級毒品海洛因各1次。
  (五)綜上所述，本案事證已臻明確，被告空言否認未施用第一級
    毒品海洛因，委不足採，被告犯行已堪認定，應依法論科。
二、論罪科刑：
  (一)查海洛因及安非他命、甲安非他命分別係毒品危害防制條例
    第2條第2項第1款及第2款所定之第一級毒品及第二級毒品，
    被告施用第一級毒品海洛因及第二級毒品安非他命、甲基安
    非他命之行為，核係犯毒品危害防制條例第10條第1 項施用
    第一級毒品罪及同條例第10條第2 項之施用第二級毒品罪。
    被告各次施用毒品前後持有毒品之低度行為，應為其施用毒
    品之高度行為所吸收，均不另論罪。又被告先後多次施用毒
    品之行為，均係為滿足各該次之毒癮，於滿足毒癮後，該次
    行為即已完成，是各次均為各自獨立之行為，各具獨立性，
    其前後次施用毒品行為間，自無密切不可分之關係，各自獨
    立構成同一施用毒品罪責，應予分論併罰。
  (二)爰審酌立法院於86年10月30日三讀通過於87年5月20 日公布
    ，同年月22日生效之毒品危害防制條例，該條例對於施用毒
    品之被告改以治療、矯治為目的，非重在處罰，是被告違反
    本罪實係基於「病患性」行為，而對他人甚少損害，然被告
    前曾因施用毒品，經送觀察勒戒，有上開前案紀錄表為憑，
    素行非佳，經警查獲後仍未戒絕，如前次輕度量刑就被告言
    已無法收矯治之效在衡量被告其餘犯罪之動機、目的、犯罪
    時所受之刺激、犯罪之手段、犯人之生活狀況、品行、智識
    程度、犯罪所生之危險或損害、犯罪後之態度等一切情狀，
    分別判處如主文所示之刑。
  (三)扣案之吸食器1 組，係犯罪行為人即被告所有，供其作為施
    用第二級毒品所用之物，應依刑法第38條第1項第2款規定，
    宣告沒收。至扣案之注射針筒1 支，核其性質非專供施用毒
    品所用，且不屬管制物品，亦無證據證明係被告所有，供其
    施用第一級毒品所用，爰不予以宣告沒收，併此敘明。
  (四)末查被告於96年4月3日晚上8時許及於同年月6日下午4 時許
    為警採尿前回溯24小時內之某時，分別施用第二級毒品及施
    用第一級毒品之犯罪時間，均係在96年4月24 日之前，所犯
    又係毒品危害防制條例第10條第2項、第1項之施用第二級毒
    品罪及施用第一級毒品罪，暨經本院分別宣告有期徒刑4 月
    及6 月，俱合於中華民國96年罪犯減刑條例所定之減刑條件
    ，應依該減例第2條第1項3款之規定，減其宣告刑二分之一
    ，故分別減為有期徒刑2月、3月，並依該條例第11條規定，
    定其應執行刑。
據上論斷，應依刑事訴訟法第299條第1項前段，毒品危害防制條
例第23條第2項、第10條第1項、第2項，刑法第11條、第38 條第
1項第2款、第51條第5款，中華民國九十六年罪犯減刑條例第2條
第1項第3款、第7條、第11條，判決如主文。
本案經檢察官乙○○到庭執行職務。
中　　華　　民　　國　　96　　年　　12　　月　　31　　日
                  刑事第三庭審判長法    官  鄭景文
                                  法    官  鄭培麗
                                  法    官  林淑鳳
以上正本證明與原本無異。
如不服本判決應於收受本判決後10日內向本院提出上訴書狀，其
未敘述上訴理由者，並得於提起上訴後10日內向本院補提理由書
狀（均須按他造當事人之人數附繕本）「切勿逕送上級法院」。
中　　華　　民　　國　　97　　年　　1 　　月　　4 　　日
                                  書 記 官  郭廷耀
附錄論罪法條：
毒品危害防制條例第10條第1、2項
施用第一級毒品者，處 6 月以上 5 年以下有期徒刑。
施用第二級毒品者，處 3 年以下有期徒刑。
